臺灣士林地方法院民事判決　　　　　　　95年度重訴字第75號
原　　　告　甲○○
　　　　　　丙○○
共　　　同
訴訟代理人　吳玲華律師
　　　　　　林士祺律師
被　　　告　乙○○
上列當事人間請求遷讓房屋事件，本院於民國96年3 月28日言詞
辯論終結，判決如下：
    主      文
被告應將坐落台北市○○區○○段一小段二一四、二三七地號土
地（面積分別為四四六八點五平方公尺、二二三二點五一平方公
尺）返還予原告。
被告應給付原告新臺幣捌佰拾柒萬元，及自民國九十五年三月
七日起至清償日止，按年息百分之五計算之利息。
被告應自民國九十五年一月一日起至返還前開土地之日止，按月
給付原告甲○○新台幣柒萬貳仟陸佰陸拾陸元、原告丙○○新台
幣壹拾肆萬伍仟佰拾元。
訴訟費用新台幣肆拾陸萬仟零捌拾捌元由被告負擔。
本判決第一項於原告以新台幣壹仟肆佰拾萬元；第二項於原告
以新台幣貳佰柒拾玖萬元；第三項於原告甲○○、丙○○按月各
以新台幣貳萬肆仟元、新台幣肆萬玖仟元為被告供擔保後，得假
執行。
    事實及理由
一、按訴狀送達後，原告不得將原訴變更或追加他訴，但擴張或
    減縮應受判決事項之聲明者，不在此限，民事訴訟法第255
    條第1 項第3 款定有明文。查本件原告起訴時，於訴之聲明
    第2 項請求被告將台北市○○區○○路臨200 號建物遷讓返
    還予原告，另有關損害金部分，乃請求被告自民國95年1 月
    1 日起至返還系爭土地之日止，按月給付原告新台幣（下同
    ）318,000 元，嗣原告將前述遷讓房屋部分之請求減縮，並
    就損害金部分變更為請求被告自95年1 月1 日起至返還系爭
    土地之日止，按月給付原告甲○○72,666元、原告丙○○
    145,333 元，經核均屬減縮應受判決事項之聲明，揆諸前揭
    法條規定，原告上開訴之變更，應可准許，合先敘明。
二、原告起訴主張：原告與被告於91年7 月24日簽訂租賃契約，
    約定由原告將坐落台北市○○區○○段1 小段214 、237 地
    號土地及台北市○○區○○路鄰200 號之房屋出租予被告，
    租期12年，其中237 地號土地及上開建物部分之租金為每月
    20萬元、214 地號土地之租金為每月10萬元，且雙方約定就
    20萬元租金部分，每年調漲6,000 元。惟被告自92年10 月1
    日起即未再支付租金，原告因此於94年9 月19日、94年12月
    14日以存證信函催告限期給付租金並為逾期即終止租約之意
    思表示，然被告收受後並未依限繳納欠租，從而，系爭租賃
    契約應已於94年12月22日終止，爰依租賃物返還請求權及所
    有物返還請求權，請求被告將系爭2 筆土地返還予原告（建
    物部分已滅失，故無庸訴請返還），並依系爭租賃契約之約
    定，請求被告支付自92年10月1 日起至94年12月22日止之租
    金，另依不當得利及侵權行為之法律關係，請求被告自94年
    12 月23 日起至交還系爭土地之日止，按月給付相當於租金
    之金額。並聲明：(一)被告應將坐落台北市○○區○○段1 小
    段214 、237 地號土地（面積分別4468.5平方公尺、2232.5
    平方公尺）返還予原告。(二)被告應給付原告837 萬元，及自
    起訴狀繕本送達翌日起至清償日止，按年息5%計算之利息。
    (三)被告應自95年1 月1 日起至返還前開土地之日止，按月給
    付原告甲○○72,666元、原告丙○○145,333 元。(四)願供擔
    保，請准宣告假執行。
三、被告未於言詞辯論期日到場，亦未提出書狀作何聲明或陳述
    。
四、原告主張之前開事實，業據其提出與所述相符之土地及房屋
    租賃契約書、存證信函、掛號郵件收件回執、土地登記謄本
    等為證，且被告經合法通知，復未為任何爭執，原告之主張
    自堪信為真實。
五、按承租人於租賃關係終止後，應返還租賃物，民法第455 條
    前段定有明文。又承租人租金支付有遲延者，出租人得定相
    當期限，催告承租人支付租金，如承租人於其期限內不為支
    付，出租人得終止契約。租賃物為房屋者，遲付租金之總額
    ，非達2 個月之租額，不得依前項之規定，終止契約，民法
    第440 條第1 項、第2 項前段亦有明定。查本件被告自92年
    10月1 日起即未再支付租金，其遲付租金之總額，迄94年9
    月間顯已超過2 個月之租額，則原告分別於94年9 月19日及
    94年12月14日以存證信函催告被告於限期內給付欠租，並載
    明如逾期未繳，併以該存證信函為終止租約之意思表示，自
    於法有據；又被告於收受上開存證信函後，仍未依限繳納，
    應堪認系爭租賃契約已於前述94年12月14日存證信函所定催
    告期限屆滿之日即94年12月22日終止，從而，原告依前揭規
    定，請求被告返還系爭租賃標的，自應准許。
六、再查，被告於租賃契約存續期間，積欠自92年10月1 日起至
    94年12月22日止之租金，原告依系爭租賃契約之約定，請求
    被告給付該部分租金，應屬有據。又按無法律上之原因而受
    利益，致他人受損害者，應返還其利益，不當得利之受領人
    應返還之利益，依其利益之性質不能返還，應償還其價額，
    民法第179 條、第181 條但書亦分別定有明文。本件被告自
    租約終止後之94年12月23日起，無法律上之原因，繼續占有
    使用系爭租賃物，致原告無法使用，因而受有損害，該「使
    用利益」依其性質不能返還，而無權占用他人房屋或土地，
    可能獲得相當於租金之利益，復為社會通常之觀念，是原告
    依不當得利之法律關係，請求被告自95年12月23日起至返還
    系爭土地之日止，按月給付原告相當於租金之損害金，亦為
    法之所許。茲計算原告所得請求之金額如下：
  (一)92年10月1 日起至94年12月22日止之租金及94年12月23 日
    起至94年12月31日之不當得利部分：
  92.10.1～93.7.31：（206000＋100000）×10＝0000000
    （註：系爭租賃契約之租金每年調漲6,000 元，故第2 年即
    92年8 月1 日起至93年7 月31日止之租金應為每月306,000
    元，以下類推）
  93.8.1 ～94.7.31：（212000＋100000）×12＝0000000
  94.8.1～94.12.31：（218000＋100000）× 5＝0000000
  總計：0000000＋0000000＋0000000＝0000000
  原告僅請求837 萬元，及自起訴狀繕本送達翌日即95年3 月
    7 日起至清償日止，按年息5%計算之利息，為有理由，應可
     准許。
  (二)自95年1 月1 日起每月之不當得利部分（原告僅請求237 地
    號及其上建物之不當得利，且依原告2 人之應有部分比例分
    別請求）：
  原告甲○○部分：218000×1/3＝72667（元以下四捨五入）
  原告丙○○部分：218000×2/3 ＝154333（元以下四捨五入
    ）
  原告請求被告按月給付原告甲○○72,666元、原告丙○○
    145,333 元，為有理由，應可准許。
七、綜上所述，原告依租賃物返還請求權及不當得利之法律關係
    ，請求被告返還系爭土地，並給付如主文第2 、3 項所示之
    租金及不當得利，均有理由，應予准許。至原告另依所有物
    返還請求權及侵權行為之法律關係而為請求，則無再行審究
    之必要，併予敘明。
八、本件訴訟費用額確定為463,088 元，應由被告負擔，爰併諭
    知如主文第4 項所示。
九、原告陳明願供擔保，請求宣告假執行，經核尚無不合，爰酌
    定相當擔保金額准許之。
十、據上論結，本件原告之訴為有理由，依民事訴訟法第385 條
    第1 項前段、第78條、第390 條第2 項，判決如主文。
中　　華　　民　　國　　96　　年　　4　　月　　11 　　日
                  民事第一庭  法  官  馬傲霜
以上正本證明與原本無異。
如對本判決上訴須於判決送達後20日內向本院提出上訴狀。
中　　華　　民　　國　　96　　年　　4　　月　　13 　　日
                              書記官  許秋莉
